【裁判字號】    98,訴,491
【裁判日期】    980429
【裁判案由】    侵權行為損害賠償
【裁判全文】
臺灣板橋地方法院民事判決               98年度訴字第491號
原      告  乙○○
被      告  甲○○
上列當事人間請求侵權行為損害賠償事件，經本院於民國98年4
月15日言詞辯論終結，判決如下：
    主  文
被告應給付原告新臺幣拾萬元。
原告其餘之訴駁回。
訴訟費用由被告負擔五分之一，餘由原告負擔。
本判決得假執行，但被告如以新臺幣拾萬元為原告預供擔保，
或將請求標的物提存，得免為假執行。
    事實及理由
一、原告起訴主張：緣被告明知訴外人許成章係有配偶之人，仍
    於民國95年7 月至12月間，在臺北市、臺北縣某處與訴外人
    許成章相姦共6 次，嗣經原告即訴外人許成章之妻於96年2
    月底發現訴外人許成章之行動電話手機內有不詳女子發出含
    曖眛內容之簡訊，乃於96年3 月4 日質問訴外人許成章，經
    訴外人許成章坦承，原告始知悉上情。被告所涉妨害家庭犯
    行，業由本院以97年度易字第264 號刑事判決分別判處有期
    徒刑2 月，減為有期徒刑1 月，如易科罰金，以新臺幣（下
    同）1,000 元折算1 日，並定應執行有期徒刑5 月，如易科
    罰金，以1,000 元折算1 日確定在案。茲因被告之上開行為
    ，造成原告精神幾臨崩潰，身心因受打擊，至今仍是心中永
    遠的痛，使原告精神上受有極大之痛苦，原告自得請求被告
    賠償精神慰撫金1,500,000 元，以資慰藉。為此，爰依侵權
    行為之法律關係，提起本件訴訟等語，並聲明求為判決：被
    告應給付原告1,500,000 元。
二、被告對於原告所主張之前揭侵權行為事實固不爭執，惟仍以
    原告請求精神慰撫金之金額過高，請法院依法斟酌等語置辯
    ，並聲明求為判決：駁回原告之訴。
三、原告主張被告明知訴外人許成章係有配偶之人，仍於95年7
    月至12月間，在臺北市、臺北縣某處與訴外人許成章相姦共
    6 次等情，以及被告上開妨害家庭犯行，業經本院97年度易
    字第264 號刑事判決分別判處有期徒刑2 月，減為有期徒刑
    1 月，如易科罰金，以1,000 元折算1 日，並定應執行有期
    徒刑5 月，如易科罰金，以1,000 元折算1 日確定在案之事
    實，業據本院依職權調閱本院97年度易字第264 號刑事案件
    偵審卷宗查明屬實，且為被告所不爭執（見本院卷第23頁）
    ，是原告上揭主張之事實，自堪信為真正。
四、按因故意或過失，不法侵害他人之權利者，負損害賠償責任
    。故意以背於善良風俗之方法，加損害於他人者亦同。不法
    侵害他人之身體、健康、名譽、自由、信用、隱私、貞操，
    或不法侵害其他人格法益而情節重大者，被害人雖非財產上
    之損害，亦得請求賠償相當之金額。前二項規定，於不法侵
    害他人基於父、母、子、女或配偶關係之身分法益而情節重
    大者，準用之。民法第184 條第1 項、第195 條第1 項前段
    、第3 項分別定有明文。查本件被告明知訴外人許成章係有
    配偶之人，竟仍與之為相姦行為，前後共達6 次之多，侵害
    原告基於配偶關係之身分法益，破壞原告婚姻共同生活之圓
    滿、安全及幸福，情節自屬重大，難謂於原告精神上無造成
    痛苦，是原告自得依上開規定，就其精神上所受損害請求被
    告賠償。
五、次按不法侵害他人之人格權，被害人受有非財產上損害，請
    求加害人賠償相當金額之慰撫金時，法院對於慰撫金之量定
    ，應斟酌實際加害情形、所造成之影響、被害人痛苦程度、
    兩造之身分地位經濟情形及其他各種狀況，以核定相當之數
    額（最高法院47年台上字第1221號、51年台上字第223 號判
    例參照）。茲本院審酌原告最高學歷為專科肄業，每月薪資
    收入約40,000元，名下有土地、房屋各1 筆、汽車2 輛及股
    票、投資、租金等收入；而被告最高學歷係高中畢業，名下
    僅有機車1 輛及一些股票收入、並無不動產，且事發當時之
    薪資收入僅約每月18,000元乙節，業經兩造自承在卷（見本
    院卷第23頁），並有兩造之稅務電子閘門財產所得調件明細
    表在卷供參（見本院卷第15頁至第19頁），再佐以原告對其
    配偶即訴外人許成章嗣後已為宥恕並撤回刑事告訴，而被告
    亦已因相姦罪經法院判處應執行有期徒刑5 月，如易科罰金
    ，以1,000 元折算1 日確定，並已易科罰金153,000 元執行
    完畢等情，以及被告行為對原告家庭婚姻生活美滿所造成之
    影響，暨原告精神上所遭受痛苦之程度等一切情狀，認原告
    所得請求被告賠償之精神慰撫金應以300,000 元為適當，方
    屬公允，應予准許；逾此範圍之請求，則屬過高，應予駁回
    。
六、從而，原告依侵權行為之法律關係，請求被告賠償300,000
    元，為有理由，應予准許；逾上開金額之請求，則為無理由
    ，應予駁回。
七、查本件原告勝訴部分，係屬所命給付之金額未逾500,000 元
    之判決，應依職權宣告假執行，並依職權宣告被告得供擔保
    免為假執行。
八、結論：本件原告之訴為一部有理由，一部無理由，依民事訴
    訟法第79條、第389 條第1 項第5 款、第392 條，判決如主
    文。
中    華    民    國    98    年    4     月    29    日
                  民事第一庭法  官  黃若美
以上正本係照原本作成。
如對本判決上訴，須於判決送達後20日內向本院提出上訴狀。
中    華    民    國    98    年    4     月    29    日
                            書記官  江怡萱


司法院資訊處製作；財團法人民間司法改革基金會備份。
